臺灣高等法院臺中分院刑事判決
110年度上訴字第2007號
上  訴  人  
即  被  告  徐德欽


上列上訴人即被告因加重詐欺案件，不服臺灣苗栗地方法院109
年度易字第904號，中華民國110年9月17日第一審判決（起訴案
號：臺灣苗栗地方檢察署109年度偵字第778號），提起上訴，本
院判決如下：
    主  文
上訴駁回。
    犯罪事實
一、徐德欽與葉鴻輝、葉怡君（後二人均未經起訴）三人共同基
    於意圖為自己不法所有，而詐取財物之犯意聯絡，利用內政
    部警政署網路公告拾得物系統搜尋高價之金飾等遺失物後，
    再佯裝為遺失物所有人前往認領，其等均明知未在苗栗縣○○
    鎮○○路00號「苑裡臭豆腐」老店前遺失心型黃金項鍊1條，
    竟於民國109年1月20日11時許，先由葉鴻輝持金飾照片、金
    飾保證書，前往位於苗栗縣○○鎮○○路00號「苗栗縣警察局通
    霄分局偵查隊（下稱通霄偵查隊）」欲認領上開心型黃金項
    鍊；惟因照片上項鍊樣式及保證書記載項鍊重量與通霄偵查
    隊保管之黃金項鍊不符而未獲發還。乃於同日12時許，由葉
    怡君去電向承辦員警周聰榮佯稱：其係葉鴻輝太太，葉鴻輝
    拿錯保證書，下午會請人拿正確保證書前來認領等語。隨後
    ，於同日15時30分許，即由徐德欽持葉怡君簽名之失物代領
    委託書、金飾保證書，欲向周聰榮認領上開項鍊；但因同日
    下午另有民眾亦前來認領該遺失物，周聰榮驚覺有異，而未
    讓徐德欽領取。周聰榮隨後查詢內政部警政署知識聯網拾得
    遺失物管理系統，發現徐德欽於109年間（1月20日前）即分
    別於新北市及新竹地區認領2筆拾得物，乃通知徐德欽於同
    日21時51分許，再次前往通霄偵查隊確認該遺失物時，員警
    當場以現行犯逮捕，並在其車上扣得書寫本件拾得物相關資
    訊之便條紙2張，且經檢察官當庭扣押其行動電話並進行數
    位鑑識後，始查悉上情，而詐欺財物未得逞。
二、案經苗栗縣警察局通霄分局報請臺灣苗栗地方檢察署檢察官
    偵查起訴。
    理  由
一、程序部分：
    本案據以認定被告徐德欽犯罪之供述證據，檢察官及被告徐
    德欽在本院準備程序時均同意具有證據能力，復經本院審酌
    該等言詞陳述或書面作成時之情況並無違法、不當或顯不可
    信之狀況，故均有證據能力。又本案認定犯罪事實之其餘非
    供述證據，並無證據證明係公務員違背法定程序所取得，依
    同法第158條之4反面解釋，亦均有證據能力。再者，被告經
    本院合法傳喚，無正當理由未於審理時到庭，爰不待其陳述
    逕行判決。
二、實體部分：
  ㈠認定犯罪事實所憑之證據及理由：
  ⒈被告於上開時、地，持葉怡君書立之失物代領委託書，並金
    飾保證書，前往通霄偵查隊，具領心型黃金項鍊1條，為警
    發覺有異而未予發還，並以現行犯逮捕，及查扣上揭失物代
    領委託書、金飾保證書，及於其所駕車輛內放置之便條紙等
    事實，業據被告於警詢、偵訊及原審審理時供承在卷，核與
    證人即承辦員警周聰榮於原審審理時之證述大致相符（原審
    卷第299至317頁），並有委託書、金飾保證書、便條紙等物
    扣案可佐，是此部分事實，可以認定。被告雖辯稱：我只是
    受葉鴻輝的委託，拿委託書跟保證卡去通霄偵查隊，警察站
    在外面等我；我就是受人家之託，葉鴻輝早上有去領，他跟
    警察吵架，他叫我下去幫他領。我不知道東西是不是葉鴻輝
    的等語（原審卷第73至75頁、本院卷第95頁）。惟查：
  ⑴證人葉鴻輝於原審審理中證稱：我當時帶去的保卡重量跟它
    有點誤差，所以我才請徐德欽去我家拿，看有沒有差不多相
    同重量的保卡，因為我也忘了是哪一張，然後請他下來，他
    下來以後警察說不給他領，他又回來，警察又叫他過去，他
    就被逮捕了，我當時只知道這個狀況，這個是我當時攜帶到
    通霄分局的金飾項鍊（出示其帶來的照片），我有給他看，
    它是一個大愛心，中間一個水滴鑽，這還有一個小愛心，這
    是一個天平，這全部都是我帶過去，那個刑警有比對，比對
    就是一模一樣，但是他還是說你的保卡重量有一些誤差，所
    以不讓我領，我想說叫徐德欽去我家看有沒有差不多3錢多
    重量的愛心項鍊這樣的保卡，然後他就拿下來，拿下來就直
    接抓他了，我知道的是這樣等語（原審卷第146頁）。108年
    暑假，當時我帶太太、小孩一起去飛牛牧場。這個項鍊是我
    太太戴在脖子上的，就是去飛牛牧場我們玩草皮的滑滑梯，
    當時怕會拉扯，所以才拿下來放進口袋；然後有到苑裡一間
    臭豆腐店那邊；我們從飛牛牧場回來家裡以後，換洗衣服的
    時候發現項鍊不見；108年12月間跟偵查隊做電話比對，直
    到109年1月20日前往通霄偵查隊具領等語（原審卷第149、1
    53、177頁）。按證人葉鴻輝雖明確證稱上開拾得物係其購
    買給其妻之物，且陳明遺失時間、地點，然無法提供購買憑
    據，而上開拾得物拾得之時間、地點等資訊，皆可經由內政
    部警政署拾得遺失物管理系統查知，有上開網頁資料在卷可
    稽（偵卷第261頁）。況且，觀之證人葉鴻輝所提項鍊照片
    （原審卷第189頁），其外型雖與拾得物相似，但其心型中
    水鑽顏色、造型明顯有差異（偵卷第85頁），又因葉鴻輝所
    提出之照片無拍攝時間，是無從比對係案發前或案發後所拍
    攝，且兩者重量亦不相符一情，業據證人周聰榮證述在卷（
    原審卷第303頁）。再者，證人葉鴻輝自稱在108年暑假即發
    現項鍊遺失，竟未報案處理，且至4、5月後才向通霄偵查隊
    聯繫具領事宜一節，亦顯與常理不符。而證人葉鴻輝曾因詐
    領拾得物而為臺灣桃園地方檢察署檢察官以109度偵字第134
    2號提起公訴，有起訴書1份在卷可考（原審卷第29至34頁）
    ，則其上開證述有遺失金項鍊是否屬實，已非無疑。
  ⑵又證人葉鴻輝先證稱：葉怡君算表妹，只是說我這邊認她做
    妹妹，然後我當時是叫徐德欽帶她下來，但是我不知道他會
    請她委託寫成她，這個我就不清楚了。又改稱：因為當時我
    在高速公路上，我請葉怡君簽的等語（原審卷第149至15 0
    、155頁）。另又證稱：我叫徐德欽去我家拿保卡，我老婆
    （陳韻如）交給他們的等語（原審卷第156頁)。觀之證人葉
    鴻輝就「失物代領委託書」為何由非項鍊所有人之「葉怡君
    」書立之經過，證述前後矛盾不一，且又為何不由其妻書立
    等情，亦難以自圓其說，並與常情有違，實無可採。
　⑶被告於警詢中供稱：葉鴻輝於20日下午15時許有在我車旁邊
    跟我講話沒有上車。紙條是他丟到我車上的。查扣之物皆是
    葉鴻輝的等語（偵卷第45頁）。佐以本案在被告駕駛車牌號
    碼000-0000號自用小客車上查扣之書寫「3錢4.5」、「通霄
    苑裡吃」、「飛牛牧場」紙條1紙，皆是有關本件具領拾得
    物之資訊；且經數位鑑識被告所持有扣案之行動電話，發現
    被告曾搜尋金飾、高價值物品及各分局失物招領資訊一情，
    有職務報告暨擷取報告1份在卷可稽（偵卷第239至260頁）
    。被告雖辯稱：係葉鴻輝使用手機搜尋的等語（偵卷第309
    頁），然為證人葉鴻輝所否認（原審卷第169頁)；而證人葉
    鴻輝於被告遭逮捕當日，立即書寫含有「地檢記得好好講，
    該給的我在（應為「再」之誤）放到你的訊息，律師說應該
    沒事，筆錄好好說……不然就沉默到地檢……有事回來在（應為
    「再」之誤）說」等明顯指導被告應訊內容之書信予被告，
    業據證人葉鴻輝、周聰榮於原審審理中證述在卷（原審卷第
    158至159、308頁），並有扣案之書信1封在卷可證（偵卷第
    83頁）。倘證人葉鴻輝確實為本件拾得物之失主，豈有在得
    知被告因替其具領拾得物而無端遭逮捕後，竟不親自前往分
    局詳細說明、解釋，反倒是託人送此一封語意隱晦，指導被
    告「千萬別被誤導了」之信件給被告，實與常理不符，且足
    以反證證人葉鴻輝確非本件拾得物之失主。
　⑷是以，本件由證人葉鴻輝佯稱失主具領未果，再由葉怡君佯
    稱係葉鴻輝太太，並出具失物代領委託書交由被告前往通霄
    偵查隊具領之分工方式；佐以被告自承：葉鴻輝、葉怡君均
    有委託其具領等語（原審卷第321至322頁），可見被告與證
    人葉鴻輝、葉怡君間具有犯意聯絡及行為分擔。至原審檢察
    官雖聲請傳喚葉怡君到庭，且經原審傳喚未到；然葉怡君業
    於109年9月16日出境迄未入境，其戶籍並於110年4月9日遷
    出國外，有入出境資訊連結作業、個人戶籍資料查料結果在
    卷可佐（原審卷第211、265、333頁)，且另因涉犯詐欺案件
    ，經臺灣臺北地方法院通緝在案（案號：109年度訴字第124
    9號，本件被告於該案件為共同正犯，有臺灣高等法院被告
    全國通緝紀錄表及被告前案紀錄表可參），已無法傳訊到案
    證述，附此敘明。
  ⒉綜上，本件被告與葉鴻輝、葉怡君3人均明知通霄偵查隊所保
    管之本件拾得金飾，並非彼等所遺失，竟先由葉鴻輝持不明
    來源之照片、金飾保證書，前往該偵查隊著手詐領未得逞後
    ，再推由被告攜帶葉鴻輝所交付載有相關遺失物資訊之便條
    紙，及相近重量之金飾保證書，暨由葉怡君假冒失主出具之
    失物代領委託書，前往該偵查隊著手冒領本件拾得之金飾，
    終因員警細察識破而未得逞。本案事證明確，被告前開所辯
    ，無非卸責之詞，均無可採。其與葉鴻輝、葉怡君3人共同
    著手詐欺財物之實行而未遂，犯行已堪認定，應予依法論科
    。
  ㈡論罪科刑：
  ⒈核被告所為，係犯刑法第339條之4第2項、第1項第2款之三人
    以上共同犯詐欺取財未遂罪。其已著手詐欺財物行為之實行
    而未遂，得依刑法第25條第2項之規定，按既遂犯之刑減輕
    之。其與葉鴻輝、葉怡君間，具有犯意聯絡與行為分擔，均
    為共同正犯。公訴意旨認被告所為係犯刑法第339條第3項、
    第1項之詐欺取財未遂罪嫌，容有未恰，然因社會基本事實
    同一，法院亦已當庭告知刑法第339條之4第2項、第1項第2
    款之罪名(原審卷第298頁、本院卷第111頁)，應依法變更起
    訴法條並予以審理。 
  ⒉查被告前因毒品案件，經臺灣新北地方法院以106年度簡字第
    420號判決判處有期徒刑4月確定，於106年4月17日易科罰金
    執行完畢後，於5年內故意再犯本案有期徒刑以上之罪，為
    累犯。經審酌被告本案所犯與前開構成累犯之罪質並不相同
    ，難認被告對前案刑罰執行之結果，有刑罰反應力薄弱之情
    形，衡酌司法院釋字第775號解釋意旨，認被告尚無加重其
    最低法定本刑之必要。 
　⒊原審法院因認被告罪證明確，審酌被告前有論罪科刑之紀錄
    ，有臺灣高等法院被告前案紀錄表在卷可考，素行非佳，且
    其正值青壯，不思以正當途徑獲取財物，竟持內容不實之失
    物代領委託書、保證書向通霄偵查隊冒領他人遺失物，所為
    實值非難，且其犯後始終否認犯行，難認有何悔意；復考量
    被告本案詐領財物之價值、犯罪手段及動機，兼衡其自陳國
    中肄業之智識程度，從事水電工作，月收入約新臺幣5萬元
    ，無須撫養照顧他人之家庭生活狀況等一切情狀，量處有期
    徒刑7月。另就沒收部分敍明：⒈扣案之OPPO廠牌黑色行動電
    話（含SIM卡1枚）1支，係被告所有，供搜尋各分局失物招
    領公告及與共犯葉鴻輝（暱稱「金燁」）聯繫之用，此有數
    位鑑識擷取報告且據共犯葉鴻輝供述在卷（原審卷第166頁)
    ，又扣案之不實失物代領委託書、保證書各1張（尚無積極
    證據足認係屬偽造），均為本案之犯罪工具，皆應依刑法第
    38條第2項前段規定宣告沒收。⒉至其餘扣案之龜山銀樓金飾
    袋1個、便條紙2張，均非本案之犯罪工具，爰均不予宣告沒
    收。核其認事用法均無違誤，量刑亦屬適當，應予維持。被
    告上訴意旨否認犯行，仍執前揭辯詞指摘原判決不當，並無
    理由，應予駁回。
據上論斷，依刑事訴訟法第368條、第371條，判決如主文。
本案經檢察官韓茂山提起公訴，檢察官王雪惠到庭執行職務。
中　　華　　民　　國　　111 　年　　1 　　月　　5 　　日
            刑事第三庭  審判長法　官　楊  真  明
                              法　官　楊  欣  怡
                              法　官　邱  顯  祥     
以上正本證明與原本無異。
如不服本判決應於收受送達後20日內向本院提出上訴書狀，其未
敘述上訴之理由者，並得於提起上訴後20日內向本院補提理由書
（均須按他造當事人之人數附繕本）「切勿逕送上級法院」。因
疫情而遲誤不變期間，得向法院聲請回復原狀。

                              書記官  陳  緯  宇 
　　　　　　　　　　　　　　　
中　　華　　民　　國　　111 　年　　1 　　月　　5 　　日
附錄本案論罪科刑法條：
中華民國刑法第339條之4
犯第 339 條詐欺罪而有下列情形之一者，處 1 年以上 7 年以
下有期徒刑，得併科 1 百萬元以下罰金：
一、冒用政府機關或公務員名義犯之。
二、三人以上共同犯之。
三、以廣播電視、電子通訊、網際網路或其他媒體等傳播工具，
    對公眾散布而犯之。
前項之未遂犯罰之。